臺灣高等法院刑事判決　　　　　　　 94年度交上易字第275號
上　訴　人　臺灣宜蘭地方法院檢察署檢察官
被　　　告　甲○○
上列上訴人，因被告過失傷害案件，不服臺灣宜蘭地方法院94年
度交易字第68號，中華民國94年9 月12日第一審判決（起訴案號
：臺灣宜蘭地方法院檢察署94年度調偵字第45號），提起上訴，
本院判決如下：
    主  文
原判決撤銷。
甲○○因過失傷害人致重傷，處有期徒刑陸月，如易科罰金以參
佰元折算壹日。
    事  實
一、甲○○於民國（下同）93年12月26日上午11時10分許，駕駛
    車牌號碼ＩＲ─2211號自用小客車，沿宜蘭縣礁溪鄉○○村
    ○○路由北往南行駛，行經宜蘭縣礁溪鄉玉田村與時潮村交
    界農路之交岔路口時，本應注意車輛行至無號誌且未劃分幹
    、支線之交岔路口，同為直行車者，左方車應暫停讓右方車
    先行，雖當時為雨天，路面狀況濕潤，然該處係有日間自然
    光線，且為視距良好、無缺陷、無障礙物之柏油路，甲○○
    意識清楚，所駕車輛機件正常，當時其右方有乙○○騎乘沿
    宜蘭縣礁溪鄉○○村○○路由西往東行駛車牌號碼ＱＣ6 ─
    813 號輕型機車，亦直行欲通過交岔路口，甲○○為左方車
    應注意，能注意上揭交通安全規範，竟不注意，並未暫停仍
    貿然駛越，致二車相撞，當場造成乙○○人車倒地，致乙○
    ○受有頭面、四肢多處擦傷及下頷骨骨折、右側肋骨第一至
    五根骨折、左側鎖骨骨折合併皮下氣腫、兩骨盆骨折合併兩
    側股骨頭脫位等屬於身體及健康難治之重傷害。甲○○於肇
    事後，主動向警方報案並表明肇事人身分，自願接受裁判，
    警始悉上情。
二、案經乙○○訴由宜蘭縣警察局礁溪分局報告臺灣宜蘭地方法
    院檢察署檢察官偵查起訴。
    理  由
一、訊據被告（下稱被告）甲○○，對於上揭時地發生車禍事實
    ，及其有過失情事，先後於偵審中供承不諱，惟辯稱告訴人
    乙○○之傷未達重傷害程度，告訴人亦超速云云。經查：
  1.上開時地發生車禍之情事，業經告訴人乙○○於原審時指證
    甚詳，核與被告供承情節相符，並有道路交通事故現場圖1
    紙、道路交通事故調查報告表2 紙，及現場相片10幀附卷可
    稽，可見該時地發生車禍情事，極為明確，要堪認定。茲按
    ，車輛行至無號誌，且未劃分幹、支線之交岔路口，同為直
    行車者，左方車應暫停讓右方車先行，道路交通安全規則第
    102條第1項第2 款，定有明文，本件被告駕車自應注意上揭
    規定，依附卷之交通事故調查報告表所載，肇事時地之路況
    良好，肇事當時，被告並無不能注意之情事，竟疏未注意因
    而肇事，致告訴人受有重傷，被告亦坦認有過失情事，是其
    顯有過失，已甚明顯。況且，本件經檢察官送臺灣省基宜區
    車輛行車事故鑑定委員會鑑定事故發生原因，亦認被告駕駛
    自小客車行經無號誌岔路口，屬左方車未停讓右方車先行，
    致與告訴人撞及，為肇事主因，有該會94年3月2日基宜鑑字
    第0945000381號函附之鑑定意見書一份在卷可參，益見被告
    確有過失情事。又刑法上之過失，不若民事責任係專以填補
    損害為目的，故無所謂過失相抵理論，告訴代理人於本院雖
    依車損、被告車速甚快等情，主張告訴人並未超速，惟未據
    提出客觀證據，且伊當時亦未在現場，更與鑑定結果未符，
    則伊上開主張自難遽採。依鑑定結果，縱認告訴人騎乘機車
    ，行經無號誌之交岔路口，亦有疏未減速慢行，作隨時停車
    準備情事，對本件車禍之發生與有過失，亦無消弭被告刑事
    責任之餘地，則被告具有過失情節，自堪認定。
  2.告訴人乙○○確係因本件車禍致受有頭面、四肢多處擦傷及
    下頷骨骨折、右側肋骨第一至五根骨折、左側鎖骨骨折合併
    皮下氣腫、兩骨盆骨折合併兩側股骨頭脫位等，屬於身體或
    健康難治之重傷害等情，有告訴人診斷證明書二紙、行政院
    衛生署宜蘭醫院函及行政院國軍退除役官兵輔導委員會臺北
    榮民總醫院函各一件在卷可據。且車禍發生已逾八月，告訴
    人經原審傳喚到庭，仍不能自主行動，須人以輪椅扶持載送
    ，經法院勘驗伊左腿因左側骨盆骨折合併兩側股骨脫位等傷
    未癒，以致左腿肌肉略為瘦小，有萎縮情況，亦有原審審理
    筆錄及當庭所拍告訴人乘坐輪椅相片可參，堪認被害人傷勢
    已達刑法第10條第4項第6款身體及健康難治之重傷害無訛，
    是被告上開辯稱告訴人未達重傷云云，礙難採取。又依上所
    述，被告之駕車過失行為，與告訴人之受重傷間，具有相當
    因果關係，從而，被告上開犯行，洵堪認定，應依法論科。
二、核被告所為，係犯刑法第284條第1項後段過失致重傷害罪。
    被告於肇事後，旋即向該管公務員申述其犯罪事實，不逃避
    而接受裁判，有宜蘭縣警察局礁溪分局道路交通事故肇事人
    自首情形紀錄表一紙附卷可參，符合刑法第62條前段自首要
    件，應依法減輕其刑。原審經審理之結果，認被告罪證明確
    ，予以論科，固非無見，惟查，犯罪科刑應審酌被告犯罪之
    一切情狀，為刑法第57條所明定，本件被告係肇事主因，犯
    後亦未賠償被害人，而被害人身受重傷，則原審僅量處被告
    有期徒刑五月，自有失出之違誤，檢察官依告訴人之請求，
    執此提起上訴，指摘原判決不當，自為有理由，應由本院撤
    銷改判。爰審酌被告過失之程度較重、車禍造成告訴人乙○
    ○重傷迄未康復，被告至原審判決前未能與告訴人達成和解
    協議，增加告訴人及家屬之痛苦，嗣經本院勸諭和解，被告
    願賠償五十萬元，惜未為被害人之家人所同意等一切情狀，
    量處如主文第二項所示之刑，並諭知易科罰金之折算標準，
    以示懲儆。
據上論斷，應依刑事訴訟法第369條第1項前段、第364條、299條
第1項前段，刑法第284條第1項後段、第62條前段、第41條第1項
前段，罰金罰鍰提高標準條例第1條前段、第2條，判決如主文。
本案經檢察官林秀濤到庭執行職務
中　　華　　民　　國　　94　　年　　12　　月　　30　　日
　　　　　　　　　刑事第九庭    審判長法　官  陳  祐  治
　　　　　　　　　　　　　　　　　    法　官  莊  謙  崇
　　　　　　　 　 　　　　　　　　　　法　官  蔡  聰  明
以上正本證明與原本無異。
不得上訴。
                                      書記官  郭  台  發
中　　華　　民　　國　　94　　年　　12　　月　　30　　日
附錄：本案論罪科刑法條全文
刑法第284條：
因過失傷害人者，處六月以下有期徒刑、拘役或五百元以下罰金
，致重傷者，處一年以下有期徒刑、拘役或五百元以下罰金。
從事業務之人，因業務上之過失傷害人者，處一年以下有期徒刑
、拘役或一千元以下罰金，致重傷者，處三年以下有期徒刑、拘
役或二千元以下罰金。
